【裁判字號】    94,林易,12
【裁判日期】    950222
【裁判案由】    竊盜
【裁判全文】
臺灣花蓮地方法院刑事判決              94年度林易字第12號
聲  請  人  臺灣花蓮地方法院檢察署檢察官
被      告  丙○○
上列被告因竊盜案件，經檢察官聲請簡易判決處刑（94年度偵字
第3635號）及函請併案審理（台灣台東地方法院檢察署95年度偵
字第466號），本院認有刑事訴訟法第451條之1第4項但書之情形
，改適用通常程序審理，判決如下：
    主  文
丙○○無罪。
    理  由
一、聲請簡易判決處刑意旨略以：被告丙○○基於為自己不法所
    有之犯意聯絡，夥同劉學弘（另為職權不起訴處分）於民國
    94年10月4日下午4時42分許，在花蓮縣瑞穗鄉○○村○○路
    7號前，由被告把風，劉學弘則徒手竊取乙○○所有腳踏車1
    台，嗣即時為乙○○發現，通知鄰人謝興桂追捕，並報警處
    理，始查悉上情，因認被告涉犯刑法第320第1項竊盜罪嫌云
    云。
二、按犯罪事實應依證據認定之，無證據不得認定其犯罪事實；
    又不能證明被告犯罪者，應諭知被告無罪之判決，刑事訴訟
    法第154條第2項、第301條第1項分別定有明文。又事實之認
    定，應憑證據，如未能發現相當證據，或證據不足以證明，
    自不能以推測或擬制之方法，為裁判基礎（最高法院40年台
    上字第86號判例參照）。再者，認定不利於被告之事實，須
    依積極證據，苟積極證據不足為不利於被告事實認定時，即
    應為有利於被告之認定，更不必有何有利之證據（最高法院
    30年上字第 816號判例可參）；而所謂「積極證據足以為不
    利被告事實之認定」係指據為訴訟上證明之全盤證據資料，
    在客觀上已達於通常一般之人均不致於有所懷疑，而得確信
    被告確曾犯罪之程度，若未達到此一程度，而有合理懷疑之
    存在時，即無從為有罪之認定（最高法院著有76年台上字第
    4986 號判例足佐）。
三、本件檢察官認為被告涉有上開竊盜罪嫌，係以被害人乙○○
    、證人謝興桂、劉學弘之證詞及卷附贓物認領保管單、現場
    圖、現場照片為其依據。被告經合法傳喚均未到庭，惟其於
    警詢及偵查中均否認有上開竊盜之犯行，辯稱：伊並未偷腳
    踏車，是劉學弘說要去借，後來他就騎 1台腳踏車過來，伊
    就坐上去等語。經查：
    (一)證人乙○○於警詢時證稱：其事前沒有看到偷其腳踏車之
      人，看到時腳踏車已被偷走，其看到是身穿白色上衣穿黑
      色褲子男子（即劉學弘）騎腳踏車附載1 名身穿黃紅色上
      衣之乘客（即丙○○）離開等語。證人謝興桂於警詢中證
      稱：乙○○叫我說腳踏車被人偷走趕快騎機車追，我才知
      道他腳踏車遭竊，當時我在園內工作，看到劉學弘騎 1台
      溜溜車經過，丙○○用走的跟在後面，約二分鐘就聽到乙
      ○○喊腳踏車被偷，就看到劉學弘、丙○○共騎 1台腳踏
      車逃逸等語。是證人乙○○及謝興桂均不知被告有無下手
      行竊腳踏車或有無把風行為。
    (二)而共犯劉學弘於警詢中供稱：係其提議行竊腳踏車，也是
      其去牽腳踏車，其牽腳踏車時，被告在場，正在往外走，
      偷完腳踏車後由其騎乘，被告坐後座；於偵查中結證稱：
      其與被告約著要去玩，本來步行，後來其說累了，要去借
      車，被告說這裡沒有認識的人不可能借到車，被告就自己
      往前走，後來看到被害人家門口有1 台腳踏，其先喊，看
      沒有人就牽走腳踏車，並騎過去叫被告上車等語；並於本
      院訊問時證稱：被告剛開始不知道其要偷腳踏車，也沒有
      幫其把風，他只是走他的，然後其騎腳踏車經過他旁邊，
      把他載走等語。足見被告事前並未與劉學弘共謀行竊腳踏
      車，並推由劉學弘下手行竊，亦未為把風行為，自難認其
      應與劉學弘共負竊盜罪責。
    (三)至卷附之贓物認領保管單、現場圖及現場照片，僅能證明
      該遭竊之腳踏車業經乙○○領回及遭竊之現場狀況，均無
      從證明被告有上開竊盜犯行。綜上，本件依檢察官所舉之
      證據及本院調查證據之結果，均無法認定被告涉有檢察官
      所指竊盜之犯行，揆諸首揭法條及判例意旨，爰為被告無
      罪之諭知。
四、台灣台東地方法院檢察署另以被告涉嫌於94年10月19日11時
    及同日17時，在台東縣池上鄉錦園村新開園164之2號，徒手
    竊取陳得嬌所有鐵質水溝蓋 6片，得手後將水溝蓋轉賣給吳
    瑞英，因認被告所犯此部份竊盜犯行與本件竊盜犯行有連續
    犯上之裁判上一罪關係而函請併案審理。惟本件業經判決被
    告無罪，是併案部分自與本件無連續犯之裁判上一罪關係，
    爰退回由檢察官另行偵辦。
五、被告經合法傳喚無正當理由不到庭，本院認本件為應諭知無
    罪之案件，爰不待其陳述逕行判決。
據上論斷，應依刑事訴訟法第452條、第306條、第301條第1項之
規定，判決如主文。
本件經檢察官甲○○到庭執行職務。
中    華    民    國    95    年    2     月    22    日
                        臺灣花蓮地方法院刑事第一庭
                              審判長法  官  張健河
                                    法  官  吳韻馨
                                    法  官  李世華
上列正本證明與原本無異。
如對本判決不服，應於送達後10日內，向本院提出上訴狀（應抄
附繕本）告訴人或被害人如對於本判決不服者，應具備理由請求
檢察官上訴，其上訴期間之計算係以檢察官收受判決正本之日期
為準。
                                    書記官  李閔華
中    華    民    國    95    年    2     月    23    日


司法院資訊處製作；財團法人民間司法改革基金會備份。
